臺灣高等法院花蓮分院刑事判決
111年度侵上訴字第12號
上  訴  人  
即  被  告  鍾聖輝
選任辯護人  黃育勳律師
            吳振東律師
上列上訴人因妨害性自主案件，不服臺灣花蓮地方法院110年度
侵訴字第12號中華民國111年1月18日第一審判決（起訴案號：臺
灣花蓮地方檢察署110年度偵字第542號），提起上訴，本院判決
如下：
    主  文
原判決撤銷。
鍾聖輝犯強制性交罪，處有期徒刑貳年。緩刑伍年。
    事  實
一、鍾聖輝與代號BS000-A110001號女子（下稱A女，真實姓名年
    籍均詳如卷附對照表）原為男女朋友關係，於民國109年12
    月31日相約自臺北市南港區前往花蓮旅遊，於110年1月1日
    晚間，2人在花蓮縣○○市○○○街000○0號○○○民宿因細故發生爭
    吵，並以個性不合決定分手。鐘聖輝明知雙方已決議分手，
    當無容許其再對A女為性行為之可能，竟於同日23時10分許A
    女欲行就寢之際，基於強制性交之犯意，用左手壓迫A女頸
    部、肩膀將A女壓制於床上之強暴方式，無視A女尖叫、言語
    拒絕，以手推、腳踢等掙扎之方式將其推開等反抗行為，仍
    以右手褪去A女睡褲及內褲後，以右手手指插入A女陰道內，
    而為性交行為得逞。
二、案經A女訴由花蓮縣警察局花蓮分局報告臺灣花蓮地方檢察
    署檢察官偵查起訴。
    理  由
壹、程序方面
一、按性侵害犯罪防治法所稱性侵害犯罪，係指觸犯刑法第221
    條至第227條、第228條、第229條、第332條第2項第2款、第
    334條第2項第2款、第348條第2項第1款及其特別法之罪；又
    行政機關、司法機關及軍法機關所製作必須公示之文書，不
    得揭露被害人之姓名、出生年月日、住居所及其他足資識別
    被害人身分之資訊，性侵害犯罪防治法第2條第1項、第12條
    第2項分別定有明文。另性侵害犯罪防治法第12條所定其他
    足資識別被害人身分之資訊，包括被害人照片或影像、聲音
    、住址、親屬姓名或其關係、就讀學校與班級或工作場所等
    個人基本資料，性侵害犯罪防治法施行細則第6條亦有明定
    。本件被告涉犯刑法第221條第1項之罪名，核屬性侵害犯罪
    防治法所稱之性侵害犯罪，因本案判決屬必須公示之文書，
    為避免A女身分遭揭露，依上開規定，對於足資識別A女身分
    之資訊，均予隱匿。
二、被告以外之人於審判外之言詞或書面陳述，除法律有規定者
    外，不得作為證據；被告以外之人於偵查中向檢察官所為之
    陳述，除顯有不可信之情況者外，得為證據；被告以外之人
    於審判外之陳述，雖不符刑事訴訟法第159條之1至第159條
    之4之規定，而經當事人於審判程序同意作為證據，法院審
    酌該言詞陳述或書面陳述作成時之情況，認為適當者，亦得
    為證據；當事人、代理人或辯護人於法院調查證據時，知有
    刑事訴訟法第159條第1項不得為證據之情形，而未於言詞辯
    論終結前聲明異議者，視為有前項之同意，刑事訴訟法第15
    9條第1項、第159條之1第2項、第159條之5分別定有明文。
    查本判決所引用被告以外之人於偵查中、審判外之陳述，被
    告及其辯護人於本院均表示同意作為證據使用（本院卷第11
    9頁至第120頁），且迄至言詞辯論終結前亦未再聲明異議，
    本院審酌上揭證據資料製作時之情況，尚無違法不當及證明
    力明顯過低之瑕疵，亦認為以之作為證據應屬適當，揆諸前
    開規定，堪認有證據能力。又認定本案犯罪事實之非供述證
    據，查無違反法定程序取得之情，依刑事訴訟法第158條之4
    規定反面解釋，亦具證據能力。
貳、實體方面
一、認定犯罪事實所憑之證據資料：
　㈠被告坦承於前揭時、地，以前揭手段與A女性交之事實不諱(
    警卷第5頁至第7頁，本院卷第122頁)。
　㈡復有下列證據，足堪認被告任意性之自白，與事實相符：
　　⒈證人即告訴人A女之證述（警卷第9頁至第16頁，偵卷第61
      頁至第65頁、第67頁至第71頁）。
　　⒉證人即告訴人友人魏O容之證述（警卷第21頁至第22頁，偵
      卷第65頁、第71頁）。
　　⒊A女與母親之手機通訊軟體對話紀錄擷圖(警卷第30頁)。
　　⒋A女與被告手機對話紀錄擷圖(偵卷第37頁)。　　
　　⒌記載A女陰道深部棉棒檢出與被告型別相符的DNA-STR之   
     男性染色體之內政部警政署刑事警察局鑑定書（刑生字第
　　  &ZZZZ; 0000000000000號，偵卷第55頁至第58頁)。
　　⒍案發地照片(警卷第25頁至第29頁)。
　　⒎告訴人受傷照片(警卷第29頁)。
　　⒏花蓮慈濟醫院受理疑似性侵害事件驗傷診斷書(偵卷彌封
　　　袋內)。
　㈢本案事證明確，被告對A女強制性交之犯行，堪以認定，應依
    法論科。
二、論罪說明
 　 按性交係指非基於正當目的以性器進入他人性器、或以性器
    以外之其他身體部分進入他人之性器之性侵入行為，刑法第
    10條第5項定有明文。又對於男女以強暴、脅迫、恐嚇、催
    眠術或其他違反其意願之方法而為性交者，處3年以上10年
    以下有期徒刑，刑法第221條第1項定有明文。其係以對於男
    女以強暴、脅迫、恐嚇、催眠術或其他違反其意願之方法而
    為性交，為其構成要件。而所謂「強暴」，係指以有形之暴
    力行為強加諸被害人之身體，以抑制其抗拒之謂(參照最高
    法院101年度台上字第6007號刑事判決)。查本案A女於被告
    將其推倒在床上並褪去A女睡褲及內褲時，即已明白表示拒
    絕，然被告仍逕自將右手中指插入A女陰道內，以其優勢體
    力排除A女抵抗，顯屬以有形之暴力行為加諸A女，以抑制其
    抗拒，係屬以強暴之方法對於A女為性交，其所為自已違反A
    女之意願，侵害A女性自主決定權甚明。故被告所為，係犯
    刑法第221條第1項之強制性交罪。
三、撤銷改判及及科刑之說明：
　㈠謹按：
  　⒈刑事審判旨在實現刑罰權分配之正義，故法院對有罪被告
      之科刑，應符合罪刑相當之原則，使輕重得宜，罰當其罪
      ，以契合社會之法律感情，此所以刑法第57條明定科刑時
      應審酌一切情狀，尤應注意該條所列10款事項以為科刑輕
      重之標準。同法第59條規定：「犯罪之情狀顯可憫恕，認
      科以最低度刑仍嫌過重者，得酌量減輕其刑。」及第74條
      所定之緩刑制度，均旨在避免嚴刑峻罰，法內存仁，俾審
      判法官得確實斟酌個案具體情形，妥適裁量，務期裁判結
      果，臻致合情、合理、合法之理想（最高法院102年度台
      上字第3046號判決參照）。又適用第59條酌量減輕其刑時
      ，並不排除第57條所列舉10款事由之審酌，惟其程度應達
      於確可憫恕，始可予以酌減。
  　⒉法院於量刑時應兼衡有利與不利行為人之各種情狀，而為
      決定。宣告刑之酌定，宜審酌犯罪之動機、目的、犯罪時
      所受之刺激、犯罪之手段、行為人與被害人之關係、行為
      人違反義務之程度、犯罪所生之危險或損害、犯罪之計畫
      及共犯間之分工情形等項，以衡量行為人之罪責。刑事案
      件量刑及定執行刑參考要點第4點、第7點第1項亦有明文
      。
　㈡本案應有刑法第59條規定之適用，經查：
  　⒈本案被告與A女原係交往中之男女朋友，於旅遊行程中因細
      故發生爭吵，進而以2人個性不合協議分手，但當晚仍同
      宿於一處，被告誤認此次爭吵可循先前模式，安撫A女後
      ，2人將言歸於好，而未能遵守分際而犯下本案。然被告
      在發現A女持續以肢體及言詞反抗後，尚能停止犯行未再
      繼續侵害A女，及A女因被告此次犯行受有右側鎖骨片狀出
      血性紅斑伴抓痕之傷害（參偵卷彌封袋內之受理疑似性侵
      害事件驗傷診斷書）。衡諸被告與A女曾經交往之關係、
      平日互動情形（參本院證物袋內之照片）、被告此次犯罪
      動機、手段及情節，其主觀惡性及客觀危害程度應較一般
      妨害性自主案件為低。
　　⒉且被告於警詢之初即已供述：「當時手伸進A女陰道時有違
      反她意願」（警卷第5頁），坦承本件犯行，復於審理中
      與A女達成和解，同意賠償A女新台幣（下同）68萬元，有
      和解書可稽（原審卷第273頁），並已提前履行給付完畢
      （見本院卷證物袋內匯款單據，本院卷第124頁）。由被
      告從事鐵工一職，月收入約4至5萬元之經濟狀況，顯現出
      被告積極彌補A女所受損害，應認其犯罪態度良好。而A女
      委任之告訴代理人於歷次書狀及言詞陳述中，對於依刑法
      第59條酌減被告刑度並予緩刑宣告，均表示無意見（原審
      卷第309頁、第344頁、第347頁至第348頁，本院卷第124
      頁），足認被告已獲取A女之原諒，不再追究被告刑事責
      任。
　　⒊觀本案發生後，A女聲請臺灣新北地方法院對被告核發保護
      令，命被告不得對A女實施身體或精神上之不法侵害行為
      ；不得為騷擾、接觸、跟蹤、通話、通信等聯絡行為；遠
      離A女住居所、學校。被告於上開事件中同意保護令之核
      發，有上開法院110年度家護字第875號裁定內容可稽（原
      審卷第357頁至第359頁），之後被告也未有違反上開保護
      令誡命之情事，堪認被告此次犯行確實係年輕識淺、一時
      失慮所致，其犯後已知所悔悟。
　　⒋又被告素行良好，除此次犯行外，並無其他刑案紀錄，有
      臺灣高等法院被告前案紀錄表可按，兼衡被告有正當穩定
      之工作及良好的家庭支持系統，此有勞工保險、全民健保
      之投保紀錄及在職證明書等可稽（偵卷第77頁、第79頁，
      原審卷第139頁），可認被告再犯之危險性較低。
　　依上開說明，本案發生雖起因於被告未尊重A女之性自主權
    ，然審酌被告犯罪動機、手段及情節，尚非重大不赦，其犯
    後能坦承犯行，與A女和解、提前履行和解完畢，並遵守保
    護令誡命未再與A女聯絡，A女亦表示不再追究被告犯行等情
    ，被告失慮犯下本案，縱宣告刑法第221條第1項強制性交罪
    之法定最低度有期徒刑3年，仍有情輕法重，客觀上足以引
    起一般人之同情，可認犯罪情狀顯可憫恕，爰依刑法第59條
    規定減輕其刑。
　㈢被告上訴認原判決未依刑法第59條規定酌減其刑，適用法律
    不當，非屬無據，應由本院撤銷改判之。
　㈣爰以行為人之責任為基礎，審酌被告此次犯罪動機及手段，
    其犯行造成被害人之傷害及影響，被告於犯後坦承犯行，與
    A女達成和解並依約履行和解條件，所揭其已自我認識於本
    案中錯誤之行為準則，兼衡被告自述高中肄業之智識程度，
    未婚、與家人同住，並在家族經營之工廠從事鐵工，月薪約
    4至5萬元之家庭生活、經濟狀況等一切情狀，量處如主文所
    示之刑，以資懲儆。
四、末查，被告未曾受有期徒刑以上刑之宣告，此有臺灣高等法
    院被告前案紀錄表可按，被告因失慮犯下本案後，已知所悔
    悟，現與A女已經分手，復遵守保護令誡命未再與A女聯絡，
    及有良好的家庭支持及約束，信經本案偵審程序，足使其警
    愓，無再犯之虞，是本院認對其所宣告之刑以暫不執行為適
    當，依刑法第74條第1項第1款規定，併宣告緩刑5年。
據上論斷，應依刑事訴訟法第369條第1項前段、第364條、第299
條第1項前段，刑法第221條第1項、第59條、第74條第1項第1款
，判決如主文。
本案經檢察官王怡仁提起公訴，檢察官崔紀鎮到庭執行職務。
中　　華　　民　　國　　111 　年　　5 　　月　　10　　日
                  刑事庭審判長法  官  林信旭　　　　　　
                              法  官  顏維助　　　　　　
                              法  官  劉雪惠 
以上正本證明與原本無異。
如不服本判決，應於收受送達後20日內向本院提出上訴書狀，其
未敘述理由者，並得於提起上訴狀後20日內向本院補提理由書（
均須按他造當事人之人數附繕本）「切勿逕送上級法院」。
告訴人或被害人如對於本判決不服者，應具備理由請求檢察官上
訴，其上訴期間之計算係以檢察官收受判決正本之日期為準。
因疫情而遲誤不變期間，得向法院聲請回復原狀。
中　　華　　民　　國　　111 　年　　5 　　月　　10　　日
                              書記官  林鈺明
附錄本判決論罪科刑法條:
中華民國刑法第221條
對於男女以強暴、脅迫、恐嚇、催眠術或其他違反其意願之方法
而為性交者，處3年以上10年以下有期徒刑。
前項之未遂犯罰之。